臺灣高等法院刑事裁定
110年度聲再字第256號
聲  請  人  
即受處分人  張仕良



上列聲請人即受處分人因違反毒品危害防制條例案件，對於本院
110年度毒抗字第596號，中華民國110年4月9日確定裁定（原審
案號：臺灣新北地方法院110年度毒聲字第810號），聲請重新審
理，本院裁定如下：
    主  文
本件重新審理之聲請駁回。
    理  由
一、聲請意旨略以：聲請人即受處分人張仕良（下稱聲請人）不
    服本院110年度毒抗字第596號確定裁定（下稱原確定裁定）
    ，依刑事訴訟法第420條規定要求重新裁定。本件有無繼續
    施用毒品傾向之評估，認定首次毒品犯罪年齡未滿20歲，採
    計10分，然聲請人首次犯罪已年滿20歲；多重藥物濫用項目
    ，採計10分，而聲請人此次犯罪只有海洛因單項毒品犯罪；
    非毒品犯罪紀錄項目，採計2分，此與有無繼續施用毒品傾
    向之關聯性不明，上述各情作為評估計分內容實為不妥，有
    所偏差甚不合理，且為維護司法改革，轉型正義，請法院將
    原裁定撤銷，讓聲請人得以早日執行後續之刑，以盡早重返
    社會云云。
二、按觀察、勒戒及強制戒治之裁定確定後，因發現確實之新證
    據足認受觀察、勒戒或強制戒治處分之人，應不施以觀察、
    勒戒或強制戒治者，受觀察、勒戒或強制戒治處分之人，或
    其法定代理人、配偶，或檢察官得以書狀敘述理由，聲請原
    裁定確定法院重新審理；聲請重新審理，應於裁定確定後30
    日內提起，但聲請之事由，知悉在後者，自知悉之日起算；
    法院認為無重新審理之理由，或程序不合法者，應以裁定駁
    回之，認為有理由者，應重新審理，更為裁定，法院認為無
    理由裁定駁回聲請者，不得更以同一原因，聲請重新審理。
    毒品危害防制條例第20條之1第1項第5款、第2項、第4項分
    別定有明文。
三、經查：
　㈠本件聲請人固提出刑事聲請狀表明對本院原確定裁定不服，
    並主張依刑事訴訟法第420條規定請求重新裁定，然前揭條
    文之再審事由規定，其對象以實體上之確定判決為限，不及
    於裁定，而聲請人既係對本院維持臺灣新北地方法院（下稱
    新北地院）令其入戒治處所強制戒治處分之確定裁定表達不
    服之意思，本於解釋意思表示應探求當事人之真意，不得拘
    泥於所用辭句之法理，核其真意，應係依毒品危害防制條例
    第20條之1第1項之規定，就本院上開裁定聲請重新審理，合
    先敘明。
  ㈡聲請人前因施用毒品案件，經新北地院以109年度毒聲字第39
    7號裁定送勒戒處所觀察、勒戒後，經法務部○○○○○○○○（下
    稱新店戒治所）附勒戒所評分結果：
　⒈前科紀錄與行為表現部分，合計為22分（毒品犯罪相關司法
    紀錄有「18」筆，5分/筆（上限10分），計10分、首次毒品
    犯罪年齡為「20歲以下」，計10分（上限10分）、其他犯罪
    相關紀錄有「1筆」，計2分（上限10分）、入所時尿液毒品
    檢驗為「無藥物反應」，計0分，上開4項靜態因子合計為22
    分；另無動態因子）。至聲請人雖主張其首次犯罪已滿20歲
    云云；然依卷附本院聲請人前案紀錄表，聲請人早在83年間
    ，即有施用毒品之前案紀錄，斯時聲請人尚未滿20歲，聲請
    人此部分所辯，實屬無據。
　⒉臨床評估部分，合計為34分（原確定裁定誤植為36分，應予
    更正）（多重毒品濫用為「海洛因、安非他命」，計10分（
    上限10分）、合法物質濫用為「無」，計0分、使用方式為
    「注射使用」，計10分（上限10分）、使用年數為「超過1
    年」，計10分（上限10分），上開4項靜態因子，合計為30
    分；精神疾病共病〈含反社會人格〉經評定為「無」，計0分
    、臨床綜合評估〈含病識感、動機、態度、就醫意願〉評定為
    「中度」，計4分（上限7分），上開2項動態因子合計為4分
    ）。至聲請人雖主張其此次犯罪僅有第一級毒品海洛因單項
    毒品云云；然依卷附本院聲請人前案紀錄表，聲請人歷次施
    用毒品之種類確有包含第一級毒品、第二級毒品，聲請人此
    部分主張，即有誤會。
　⒊社會穩定度部分，合計為5分（工作為「全職工作」，計0分
    、家人藥物濫用為「無」，計0分，上開2項靜態因子，合計
    為0分；入所後家人是否訪視，為「無」，計5分（上限5分
    ）、出所後是否與家人同住，為「是」，計0分，上開2項動
    態因子，上限為5分，合計為5分）。
　⒋以上靜態因子分數共計52分、動態因子分數共計9分，總分合
    計為61分，已在60分以上，而綜合判斷為「有繼續施用毒品
    傾向」等情，有新店戒治所民國110年3月26日有無繼續施用
    毒品傾向證明書及評估標準紀錄表各1份在卷可稽（見本院1
    10年度毒抗字第596號卷〈下稱毒抗卷〉第21頁至第23頁）。
　⒌新北地院以110年度毒聲字第810號裁定令聲請人入戒治處所
    強制戒治，其期間為6個月以上，至無繼續強制戒治之必要
    為止，但最長不得逾1年後，聲請人不服，提起抗告，經新
    店戒治所於110年3月26日重新評估上情，本院認聲請人之抗
    告無理由，於110年4月9日以110年度毒抗字第596號裁定駁
    回抗告確定等情，另有本院聲請人前案紀錄表及該裁定可憑
    。又裁判應於製作裁判書時成立，其宣示或送達，係裁判對
    外發生效力之方法，是以裁判於對外發表時發生效力，即法
    院之裁判經宣示後，未宣示者經送達後，即發生其外部效力
    。本院110年度毒抗字第596號裁定未經宣示，於110年4月19
    日送達聲請人所在地即新店戒治所，由聲請人本人收受，有
    本院送達證書可佐（見毒抗卷第59頁），是聲請人於裁定確
    定後30日內之110年5月3日向向監所長官提出聲請書狀，自
    屬合法。
  ㈢再者，法務部為因應毒品危害防制條例之修正及109年11月18
    日最高法院刑事大法庭109年台上大字第3826號裁定，固有
    於110年3月26日以法矯字第11006001760號函檢送修正之「
    有無繼續施用毒品傾向評估標準紀錄表」及「有無繼續施用
    毒品傾向評估標準說明手冊」各1份；惟參諸前開卷附有無
    繼續施用毒品傾向評估標準紀錄表所載，新店戒治所已於11
    0年3月26日依照法務部上開修正實施之有無繼續施用毒品傾
    向評估標準，將判斷準則項目「前科紀錄與行為表現」之第
    1項「毒品犯罪相關司法紀錄」計分方式修正為每筆5分，總
    分上限為10分；第3項「其他犯罪相關紀錄」計分方式修正
    為每筆（次）為2分，總分上限為10分，綜合評估後為總分6
    1分，業如前述，足認縱使依修正後之評估標準，聲請人所
    得總分仍逾60分。
　㈣綜此，上開卷內記載之結果，既係該所相關專業知識經驗人
    士，在聲請人執行觀察、勒戒期間依本職學識評估之前科紀
    錄與行為表現、臨床評估、社會穩定度等項所為之綜合判斷
    ，具有科學驗證所得之結論，自得憑以判斷有無繼續施用毒
    品傾向之證明，則新店戒治所綜合評分者依個案臨床實務及
    具體事證，判定為「有繼續施用毒品傾向」，依諸前揭說明
    ，尚無不合，且由形式上觀察，並無擅斷或濫權等明顯不當
    之情事，法院即宜予尊重其行政職權之行使及專業之判斷。
    是以，新北地院據此裁定聲請人令入戒治處所施以強制強制
    ，其期間為6個月以上，至無繼續強制戒治之必要為止，但
    最長不得逾1年，復經本院裁定駁回聲請人之抗告確定，經
    本院審閱相關案卷後，核其認事用法並無不合，亦無違經驗
    、論理法則。聲請人以前詞指摘原確定裁定不當，復未敘明
    原確定裁定有何符合其他各款所定重新審理事由之情形，其
    聲請重新審理即無理由，應予駁回。
據上論斷，應依毒品危害防制條例第20條之1第4項前段，裁定如
主文。
中　　華　　民　　國　　110 　年　　5 　　月　　31　　日
                  刑事第四庭  審判長法　官  陳筱珮
                                    法　官  吳元曜
                                    法　官  羅郁婷
以上正本證明與原本無異。
不得抗告。
                                    書記官  蔡易霖
中　　華　　民　　國　　110 　年　　6 　　月　　3 　　日